【裁判字號】    98,交抗,736
【裁判日期】    980317
【裁判案由】    違反道路交通管理處罰條例
【裁判全文】
臺灣高等法院交通事件裁定             98年度交抗字第736號
  抗  告  人
  即處分機關  交通部公路總局新竹區監理所中壢監理站
  受  處分人  甲○○
上列抗告人因違反道路交通管理處罰條例案件，不服臺灣桃園地
方法院，中華民國98年2月16日所為裁定（ 98年度交聲字第62號
），提起抗告，本院裁定如下：
    主  文
抗告駁回。
    理  由
一、原處分機關即交通部公路總局新竹區監理所中壢監理站原裁
    決處分意旨（案號：民國98年1月9日所為之壢監裁字第裁五
    三－DB0000000號）略以：受處分人甲○○於民國（
    下同）九十八年一月一日凌晨四時十九分許，駕駛DU－六五
    三九號自用小客貨車行經桃園縣中壢市○○○路，為桃園縣
    政府警察局中壢分局文化派出所員警當場查獲「酒後駕車，
    經酒測試器以呼氣檢測酒精濃度為每公升0.41毫克」，違反
    道路交通管理處罰條例第三十五條第一項第一款規定，經員
    警當場掣單舉發（桃警交字第DB0000000號），受處
    分人於應到案日期前至原處分機關聽候裁決，原處分機關乃
    依道路交通管理處罰條例第三十五條第一項第一款、違反道
    路交通管理事件統一裁罰基準及處理細則第四十三條、第四
    十四條及第六十七條等規定，於98年1月9日以壢監裁字第裁
    五三－DB0000000號違反道路交通管理事件裁決書裁
    處罰鍰新台幣（下同）34,500元，吊扣汽車駕駛執照12個月
    ，並施以道安講習云云。
二、受處分人不服聲明異議意旨略以：異議人於上揭時地是駕駛
    自用小客車，並非駕駛聯結車，因駕駛自小客車違規，而被
    吊扣職業聯結車駕駛執照，裁罰是否過重，且吊扣其職業聯
    結車駕照將嚴重影響其生計及工作權，為此請求撤銷原處分
    云云。
三、原法院裁定意旨略以：受處分人甲○○確有於上開時、地，
    酒後駕駛DU－六五三九號自用小客車（酒精濃度達每公升0.
    41）之違規行為，此並為受處分人所不否認，而堪認定。原
    處分機關依道路交通管理處罰條例第35條第1項第1款、第24
    條第1項第2款之規定，裁處受處分人罰鍰34,500元，並施以
    道路交通安全講習，固無違誤。惟就裁處吊扣受處分人職業
    聯結車駕駛執照12個月之裁罰部分，因受處分人係領有職業
    聯結車駕駛執照，而其原所持有之較低級之駕駛執照（如普
    通小客車、普通大貨車及職業大貨車等），已因換發高一級
    駕駛執照後而造成現實上無法持有此一級駕駛執照，則受處
    分人已無自用小客車駕駛執照可供吊扣，若吊扣其職業聯結
    車駕照，所造成之損害（受處分人喪失繼續駕駛職業大客車
    之權利）已與欲達成目的（限制受處分人駕駛普通小型車，
    以預防酒後駕駛普通小型車所造成之危險）之利益顯失均衡
    ，且同時將剝奪受處分人駕駛職業聯結車之權利，對受處分
    人之工作權造成極大之損害。且依道路交通管理處罰條例第
    68條規定修正之意旨，亦不得吊扣其現尚有效之其他駕駛執
    照，原處分機關未審酌道路交通管理處罰條例第68條於94年
    12月14日修正之意旨，仍處分吊扣受處分人職業聯結車駕駛
    執照12個月之裁罰，尚有未洽。從而，將原處分撤銷，自為
    裁罰受處分人甲○○汽車駕駛人，駕駛汽車經測試檢定酒精
    濃度超過規定標準，處罰鍰新臺幣34,500元，並施以道路交
    通安全講習云云。
四、原處分機關不服原法院裁定提起抗告意旨略以：受處分人於
    酒後駕駛自用小客車遭警攔查舉發之際，係持用職業聯結車
    駕駛執照，雖現行道路交通管理處罰條例第68條規定，吊扣
    駕照處分以不包括吊扣各級車類之駕駛執照，惟查該條文係
    指駕駛人因違規遭吊扣該違規車類之駕駛執照後，不再另予
    吊扣其他各級車類駕駛執照之情形，與駕駛人持高一級駕駛
    執照，駕駛低一級車類之情形尚屬有間，自不得比附適用，
    仍應吊扣駕駛人所持用之高一級駕駛執照，即酒後駕駛自用
    小客貨車遭警攔查舉發之際所持用職業聯結車駕駛執照，方
    屬適法。況駕駛人使用較高等級駕駛執照駕駛次等級之車輛
    違規時，若僅能吊扣其所駕駛之該等級車輛之駕駛執照，無
    異宣告免除持有較高等級駕駛執照之駕駛人駕駛次等級車輛
    違規時吊扣執照之處罰，且無法達到道路交通管理處罰條例
    處罰之立法目的。本件受處分人既持職業聯結車駕駛執照駕
    駛小型車，該駕駛執照即等同小型車駕駛執照，是以吊扣受
    處分人所持用之職業聯結車駕駛執照，並未違反比例原則，
    再者，對於無照駕駛之人，酒後駕車尚須依道路交通管理處
    罰條例第 67條第6項受有一年內，不得考領駕照之限制；然
    若謂本案受處分人領有合格駕照酒後駕車，不須吊扣駕照，
    亦不須受不得考領駕照之限制，得繼續駕駛違規當時車種，
    反係違反公平原則，為此依法提起抗告，請求撤銷原裁定云
    云。
五、本院查：
(一)按汽車駕駛人飲用酒類或其他類似物後，其吐氣所含酒精濃
    度超過每公升○點二五毫克，不得駕車；駕駛汽車經測試檢
    定酒精濃度超過標準，處汽車駕駛人罰鍰一萬五千元以上六
    萬元以下，並當場移置保管該汽車及吊扣駕駛執照一年，道
    路交通安全規則第一百十四條第二款、道路交通管理處罰條
    例第三十五條第一項第一款分別定有明文。又汽車駕駛人取
    得高一級車類之駕駛資格者，應換發駕駛執照，並准其駕駛
    較低級車類之車輛，其規定如下：（三）已領有大客車駕駛
    執照者，得駕駛大貨車、代用大客車、大客貨兩用車、曳引
    車、小型車、輕型機器腳踏車，道路交通安全規則第六十一
    條第一項第二款亦定有明文。另九十四年十二月十四日修正
    前之道路交通管理處罰條例第六十八條固規定：「汽車駕駛
    人，因違反本條例及道路交通安全規則之規定，受吊扣或吊
    銷駕駛執照處分時，吊扣或吊銷其持有各級車類之駕駛執照
    」；惟該條業經修正為：「汽車駕駛人，因違反本條例及道
    路交通安全規則之規定，受吊銷駕駛執照處分時，吊銷其持
    有各級車類之駕駛執照」。此一條文修正理由略以：「原條
    文將違法或違規駕駛人所持有各級車類之駕駛執照一併吊扣
    或吊銷，失之過酷，影響人民工作及生活甚鉅，爰修正之」
    ，此新修正條文，業於94年12月14日修正公布並於95年3月1
    日起施行。則參諸上開立法理由及立法經過，行為人有道路
    交通管理處罰條例第三十五條第一項第一款所規定之違規行
    為，須吊扣駕駛執照時，僅能吊扣行為人違法或違規當時駕
    駛車輛所憑之駕駛執照，不得再吊扣行為人所持有、與駕駛
    違規車輛無關之其他各級車類駕駛執照，故已領有普通小型
    車駕駛執照者，酒後違規駕駛普通小型車時，吊扣者係駕駛
    者之普通小型車駕駛執照，不得吊扣駕駛者領有之其他駕駛
    執照。則行為人駕駛汽車違規，僅得吊扣小客車駕照，不得
    吊扣職業聯結車駕照。
(二)本件受處分人違規時既係駕駛自小客貨車，其依法所受之處
    分應為限制其駕駛自小客車之權利，而應吊扣其自小客車駕
    駛執照，始符修正後該條例第68條規定之意旨，然因本件受
    處分人持有之駕駛執照為職業聯結車駕駛執照，則其原所持
    有之較低級之駕駛執照（如普通小客車、普通大貨車及職業
    大貨車等），已因換發高一級駕駛執照後而造成現實上無法
    持有此一級駕駛執照，則受處分人已無自用小客車駕駛執照
    可供吊扣。若原處分機關因受處分人無自用小客車駕駛執照
    可供吊扣，而逕行吊扣受處分人之其他駕駛執照，此舉顯已
    逾越修正後道路交通管理處罰條例第68條之規範意涵及範圍
    ，且對受處分人之工作權造成極大之損害，故受處分人辯稱
    不應吊扣其職業大客車駕駛執照等語，尚屬有據。
(三)抗告意旨雖以上揭情詞置辯，惟查「吊銷駕照」與「吊扣駕
    照」本分屬不同之處分內容，再觀之道路交通管理處罰條例
    第35條第1項第1款規定：「汽車駕駛人，駕駛汽車經測試檢
    定有下列情形之一者，處15,000元以上60,000元以下罰鍰，
    並當場移置保管該汽車及吊扣其駕駛執照1年：一、酒精濃
    度超過規定標準。」，僅規定『吊扣』其駕駛執照1年，並
    非規定『吊銷』其駕駛執照1年，而道路交通管理處罰條例
    第68條，於94年12月14日經修正，於修正前固規定：「汽車
    駕駛人，因違反本條例及道路交通安全規則之規定，受吊扣
    或吊銷駕駛執照處分時，吊扣或吊銷其持有各級車類之駕駛
    執照」，惟業經修正為：「汽車駕駛人，因違反本條例及道
    路交通安全規則之規定，受吊銷駕駛執照處分時，吊銷其持
    有各級車類之駕駛執照」，已將「受吊扣」等規定刪除。而
    查本案既未對受處分人為何吊銷其駕駛執照之處分，自不得
    比附援引，以道路交通管理處罰條例第68條，以及道路交通
    安全規則第61條第1項第4款及道路交通管理處罰條例第21條
    第1項第4款，作為得吊扣受處分人不同等級車類之駕駛執照
    至明。
六、綜上，原審裁定以受處分人異議為有理由，而撤銷原處分機
    關之關於「吊扣職業連結車之駕照十二個月」之處分，核無
    不合。原處分機關猶執前詞提起本件抗告，為無理由，應予
    以駁回。
七、據上論結，應依道路交通案件處理辦法第26條，刑事訴訟法
    第412條，裁定如主文。
中    華    民    國    98    年    3     月    17    日
                  刑事第十五庭  審判長法  官  吳昭瑩
                                      法  官  李釱任
                                      法  官  張傳栗
以上正本證明與原本無異。
不得再抗告。
                                      書記官  李佩真
中    華    民    國    98    年    3     月    18    日


司法院資訊處製作；財團法人民間司法改革基金會備份。
